臺灣臺南地方法院刑事判決　　　　　　 100年度訴字第1037號
公　訴　人　臺灣臺南地方法院檢察署檢察官
被　　　告　楊海鋒
上列被告因偽造文書等案件，經檢察官提起公訴（99年度偵字第
16337號），本院以簡式審判程序判決如下：
    主  文
楊海鋒連續犯行使偽造私文書罪，處有期徒刑拾月，減為有期徒
刑伍月，如易科罰金，以銀元參佰元即新臺幣玖佰元折算壹日，
如附表一編號一至三所示偽造之「陳淑梅」署名，沒收。又犯行
使偽造私文書罪，處有期徒刑肆月，如易科罰金，以新臺幣壹仟
元折算壹日，減為有期徒刑貳月，如易科罰金，以新臺幣壹仟元
折算壹日，如附表一編號四至七所示偽造之「陳淑梅」署名，沒
收。應執行有期徒刑陸月，如易科罰金，以銀元參佰元即新臺幣
玖佰元折算壹日。緩刑伍年，如附表一所示偽造之「陳淑梅」署
名，沒收。
    事實及理由
一、被告楊海鋒所犯係死刑、無期徒刑、最輕本刑為3年以上有
    期徒刑以外之罪，其於準備程序中就被訴事實為有罪之陳述
    ，經受命法官告知簡式審判程序之旨，並聽取其與公訴人之
    意見後，本院合議庭裁定由受命法官獨任進行審判程序，合
    先敘明。
二、本件犯罪事實及證據，均引用檢察官起訴書之記載（如附件
    ），並更正、補充如下：
（一）起訴書所載「陳宥容」，均更正為「陳宥蓉」。
（二）起訴書犯罪事實（一）所載被告冒用陳淑梅名義申辦之卡
      號0000-0000-0000-0000號、0000-0000-0000-0000號信用
      卡，前者為正卡，後者為附卡。
（三）起訴書犯罪事實（五）所載被告冒用陳淑梅名義向銀行申
      辦3筆貸款，其中於90年6月7日申辦之新臺幣（下同）4萬
      元貸款，係被告冒名以電話申請，並未偽造署押而簽立任
      何申請書，此據告訴代理人具狀陳報並當庭表述無訛，另
      被告分別於92年9月22日、93年5月13日冒名申辦之20萬元
      、21萬元貸款，則係在附表一編號2、3所示文件上偽造「
      陳淑梅」署名，持向銀行行使之。
（四）被告偽造之「陳淑梅」署押及數量，補充如附表一所示。
三、論罪科刑
（一）被告為起訴書犯罪事實（一）至（五）所載行為後，刑法
      部分條文業於民國94年2月2日修正公布，於95年7月1日施
      行，玆經整體比較結果（詳如附表二），裁判時法並未較
      為有利，依刑法第2條第1項從舊從新原則之規定，自應適
      用各該行為時法，即修正前法。
（二）核被告所為，就起訴書犯罪事實（一）至（五）部分，係
      犯刑法第216條、第210條之行使偽造私文書罪、第339條
      第1項之詐欺取財罪、笫339條之2第1項之利用自動付款設
      備詐欺罪；就起訴書犯罪事實（六）部分，係犯刑法第21
      6條、第210條之行使偽造私文書罪。被告所為起訴書犯罪
      事實（一）冒名申辦信用卡之犯行，僅構成行使偽造私文
      書罪，起訴意旨另論以詐欺取財罪，容有誤會。
（三）被告偽造「陳淑梅」署名，為偽造私文書之部分行為，偽
      造私文書之低度行為，復為行使之高度行為所吸收，均不
      另論罪。關於起訴書犯罪事實（一）至（五）部分，被告
      先後多次行使偽造私文書、詐欺取財、利用自動付款設備
      詐欺等行為，均時間緊接，手法相同，觸犯構成要件相同
      之罪名，顯各係基於概括犯意為之，各應依修正前刑法第
      56 條連續犯規定，論以一罪，並加重其刑。又被告此部
      分犯行，有方法、目的之牽連關係，應依修正前刑法第55
      條後段牽連犯規定，從一重之連續行使偽造私文書罪處斷
      。關於起訴書犯罪事實（六）部分，被告多次在附表一編
      號4至7所示文件上偽造「陳淑梅」名義，申請債務協商，
      時空關係緊密，各行為之獨立性薄弱，應評價為接續犯，
      較符社會通念。上開刑法修正前、後所犯之連續行使偽造
      私文書罪、行使偽造私文書罪，犯意各別，行為有異，應
      予分論併罰。
（四）本院審酌被告冒用其妻陳淑梅之名義，申辦信用卡之正、
      附卡，再持卡消費、預借現金，又辦理小額信用貸款，嗣
      無力償還債務，另冒名申請債務協商，紊亂信用卡交易秩
      序，嚴重損害陳淑梅及發卡銀行之權益，所為實無可取，
      惟念其犯後自始坦承犯行，態度尚佳，前與告訴人即國泰
      世華銀行達成和解後（本院97年度營簡字第625號民事和
      解筆錄），雖因未能付款，經告訴人提起本件告訴，惟於
      本院審理中，業與告訴人達成每月償還4000元之共識，此
      經告訴代理人當庭陳述在卷，及無何犯罪前科，有其前案
      紀錄表可稽等一切情狀，分別量處如主文所示之刑，並就
      所處有期徒刑4月部分，諭知易科罰金之折算標準，以資
      懲儆。又被告犯罪時間均係在96年4月24日之前，合於減
      刑條件，爰併依中華民國九十六年罪犯減刑條例第2條第1
      項第3款之規定，就其所犯2罪，各減其宣告刑，並就所犯
      連續行使偽造私文書罪部分，比較刑法修正前後之易刑規
      定（詳如附表三），而分別適用修正前及現行刑法第41條
      第1項前段之規定，諭知易科罰金之折算標準。再被告所
      犯2罪，分別適用舊法、新法，關於定應執行刑之上限及
      易刑折算標準均有不同，爰參酌刑法第2條第1項但書意旨
      ，並比較刑法第51條第5款數罪併罰定應執行刑之規定後
      （詳如附表四），適用修正前規定，定其應執行之刑及諭
      知易科罰金折算標準。
四、被告未曾因故意犯罪受有期徒刑以上刑之宣告，已如前述，
    茲念其犯後坦承犯行，表示知錯悔悟之意，並與告訴人達成
    分期償還共識，告訴人具狀表示願予被告緩刑機會，有陳報
    狀1紙在卷，公訴人亦表示對於緩刑宣告無意見，諒被告經
    此偵審及科刑教訓，應知所警惕，所宣告之刑以暫不執行為
    適當，爰刑法第74條第1項第1款之規定，併予諭知緩刑5 年
    ，以啟自新。又告訴人雖亦具狀請求緩刑宣告附加分期償還
    之條件，惟告訴人同時具狀表示被告迄今業已償還11,000元
    ，此涉及被告所欠債務範圍，如何於債務金額及分期付款方
    式中，排除已經償還之金額，乃契約形成自由，本院不便逕
    予核定，故在雙方並無書面憑據下，本件緩刑不宜逕行宣告
    附加分期給付之負擔，附此敘明。
五、如附表一所示被告偽造之「陳淑梅」署名，應依刑法第219
    條規定，宣告沒收之。至信用卡刷卡消費簽帳單，依金融機
    關作業慣例，本有一定之保存期限，被告於本案所偽造之刷
    卡簽帳單，並未扣案，其消費時間距今甚為久遠，堪認已逾
    留存期限而不存在，故其上偽造之署名，爰不為沒收之諭知
    ，併予指明。
據上論斷，應依刑事訴訟法第299條第1項前段、第273條之1第1
項、第310條之2、第454條第2項，刑法第2條第1項前段、（修正
前）第56條、第216條、第210條、第339條第1項、第339條之2第
1項、（修正前）第55條、（修正前及現行）第41條第1項前段、
（修正前）第51條第5款、第219條、第74條第1項第1款，廢止前
罰金罰鍰提高標準條例第1條前段、第2條，現行法規所定貨幣單
位折算新臺幣條例第2條，中華民國九十六年罪犯減刑條例第2條
第1項第3款、第7條、第9條，判決如主文。
本案經檢察官詹尚晃到庭執行職務。
中    華    民    國   100    年    11    月    17    日
                  刑事第十三庭  法  官  周宛瑩
以上正本證明與原本無異。
如不服本判決應於收受本判後10日內向本院提出上訴書狀，並應
敘述具體理由。其未敘述上訴理由者，應於上訴期間屆滿後20日
內向本院補提理由書狀（均須按他造當事人之人數附繕本）「切
勿逕送上級法院」。
                                書記官  黃傳鈞
中    華    民    國   100    年    11    月    18    日
附表一：
┌─┬───────┬────────┬─────────┬──────┐
│  │起訴事實      │文件名稱        │偽造之署押及數量  │備註        │
├─┼───────┼────────┼─────────┼──────┤
│1 │起訴書犯罪事實│信用卡申請書    │正卡人簽名欄內「陳│99年度營他字│
│  │（一）        │                │淑梅」署名1枚     │第179號卷第5│
│  │              │                │                  │頁          │
├─┼───────┼────────┼─────────┼──────┤
│2 │起訴書犯罪事實│信用卡簡易通信貸│立約人欄內「陳淑梅│99年度交查字│
│  │（五）        │款申請書        │」署名1枚         │第2061號卷第│
│  │              │                │                  │38頁        │
├─┤              ├────────┼─────────┼──────┤
│3 │              │國泰世華銀行簡易│立約人欄內「陳淑梅│上開偵卷第39│
│  │              │通信貸款申請書  │」署名1枚         │頁          │
├─┼───────┼────────┼─────────┼──────┤
│4 │起訴書犯罪事實│消費金融案件無擔│申請人簽章欄內「陳│上開偵卷第41│
│  │（六）        │保債務協商申請書│淑梅」署名1枚     │頁          │
├─┤              ├────────┼─────────┼──────┤
│5 │              │協議書          │立協議書人欄內「陳│上開偵卷第42│
│  │              │                │淑梅」署名1枚     │頁          │
├─┤              ├────────┼─────────┼──────┤
│6 │              │當事人消費金融案│申請人親自簽名欄內│上開偵卷第43│
│  │              │件債務協商註記申│「陳淑梅」署名1枚 │頁          │
│  │              │請書            │                  │            │
├─┤              ├────────┼─────────┼──────┤
│7 │              │消費金融無擔保債│申請人簽章欄內「陳│上開偵卷第45│
│  │              │務協商案件申請人│淑梅」署名1枚     │頁          │
│  │              │財務資料表      │                  │            │
└─┴───────┴────────┴─────────┴──────┘
附表二：刑法修正比較
┌────┬────────────┬────────────┬──────┬─────┐
│變更部分│行為時法（下稱舊法）之內│裁判時法（下稱新法）之內│比較理由    │比較結果  │
│        │容                      │容                      │            │          │
├────┼────────────┼────────────┼──────┼─────┤
│【牽連犯│犯一罪而其方法或結果之行│刪除。                  │如依新法應數│舊法有利。│
│之刪除】│為犯他罪名者，從一重處斷│                        │罪併罰，而舊│          │
│刑法第55│。                      │                        │法可依裁判上│          │
│條後段  │                        │                        │一罪論處，被│          │
│        │                        │                        │告行為後之新│          │
│        │                        │                        │法非有利於被│          │
│        │                        │                        │告，仍應適用│          │
│        │                        │                        │被告行為時之│          │
│        │                        │                        │舊法。      │          │
├────┼────────────┼────────────┼──────┼─────┤
│【連續犯│連續數行為而犯同一罪名者│刪除。                  │同上。      │舊法有利。│
│之刪除】│，以一罪論。但得加重其刑│                        │            │          │
│刑法第56│二分之一。              │                        │            │          │
│條      │                        │                        │            │          │
├────┼────────────┼────────────┼──────┼─────┤
│【罰金刑│法定刑有處罰金（銀元）者│刑法施行法第1 條之1 規定│刑法之貨幣單│被告所犯刑│
│貨幣單位│，依罰金罰鍰提高標準條例│，94年1 月7 日刑法修正施│位由銀元變更│法第216條 │
│之變更】│第1 條前段規定，就其數額│行後，分則編所定罰金貨幣│為新台幣，且│、第214條 │
│        │得提高為10倍；再依現行法│單位為新台幣，且分則編未│刑法分則之罰│之法定本刑│
│        │規所定貨幣單位折算新台幣│修正之條文定有罰金者，提│金數額，亦視│罰金刑部分│
│        │條例第2 條規定，以3 倍折│高其數額為30倍；但72年6 │該分則先前曾│，適用新舊│
│        │算新台幣。即將原法定罰金│月26日至94年1 月7 日新增│修正與否，而│法所科之數│
│        │刑度之銀元，以30倍換算新│或修正之條文，則提高其數│分別提高3 或│額均相同，│
│        │台幣。                  │額為3 倍。              │30倍。      │是以新法並│
│        │                        │                        │            │未較有利。│
├────┼────────────┼────────────┼──────┼─────┤
│【罰金刑│（銀元）1 元以上。      │新台幣1000 元以上。     │新法提高罰金│舊法有利。│
│之下限】│參照上開規定，經提高10倍│                        │刑之下限（由│          │
│刑法第33│後，再折算新台幣，即新台│                        │新台幣30元提│          │
│條第5 款│幣30元。                │                        │高至1000元）│          │
│        │                        │                        │。          │          │
├────┴────────────┴────────────┴──────┴─────┤
│綜上比較結果，以舊法較有利於被告。                                                    │
└───────────────────────────────────────────┘
附表三：易刑規定之新舊法比較
┌────┬────────────┬────────────┬──────┬─────┐
│變更部分│行為時法（下稱舊法）之內│裁判時法（下稱新法）之內│比較理由    │比較結果  │
│        │容                      │容                      │            │          │
├────┼────────────┼────────────┼──────┼─────┤
│【易科罰│以（銀元）1 元以上3 元以│以新台幣1000元、2000元或│易科罰金折算│舊法有利。│
│金之折算│下折算1 日。            │3000元折算1 日。        │標準由銀元  │          │
│標準】刑│復依廢止前罰金罰鍰提高標│                        │300 元即新台│          │
│法第41條│準條例第2條規定，提高100│                        │幣900 元，提│          │
│第1 項前│倍後，再折算新台幣，即以│                        │高為以新台幣│          │
│段      │新台幣300元以上900 元以 │                        │1000元、2000│          │
│        │下折算1日。             │                        │元或3000元折│          │
│        │                        │                        │算1 日。    │          │
└────┴────────────┴────────────┴──────┴─────┘
附表四：定應執刑之新舊法比較
┌────┬────────────┬────────────┬──────┬─────┐
│變更部分│行為時法（下稱舊法）之內│裁判時法（下稱新法）之內│比較理由    │比較結果  │
│        │容                      │容                      │            │          │
├────┼────────────┼────────────┼──────┼─────┤
│【多數有│宣告多數有期徒刑者，於各│宣告多數有期徒刑者，於各│多數有期徒刑│舊法有利。│
│期徒，定│刑中之最長期以上，各刑合│刑中之最長期以上，各刑合│定其應執行之│          │
│應執行刑│併之刑期以下，定其刑期。│併之刑期以下，定其刑期。│刑之上限，由│          │
│】刑法第│但不得逾20年。          │但不得逾30年。          │20年提高為30│          │
│51條第5 │                        │                        │年。        │          │
│款      │                        │                        │            │          │
└────┴────────────┴────────────┴──────┴─────┘
附錄本案論罪法條：
中華民國刑法第216條
(行使偽造變造或登載不實之文書罪)
行使第210 條至第215 條之文書者，依偽造、變造文書或登載不
實事項或使登載不實事項之規定處斷。
中華民國刑法第210條
(偽造變造私文書罪)
偽造、變造私文書，足以生損害於公眾或他人者，處5 年以下有
期徒刑。
中華民國刑法第339條
(普通詐欺罪)
意圖為自己或第三人不法之所有，以詐術使人將本人或第三人之
物交付者，處5 年以下有期徒刑、拘役或科或併科1 千元以下罰
金。
以前項方法得財產上不法之利益或使第三人得之者，亦同。
前二項之未遂犯罰之。
中華民國刑法第339條之2
意圖為自己或第三人不法之所有，以不正方法由自動付款設備取
得他人之物者，處3 年以下有期徒刑、拘役或1 萬元以下罰金。
以前項方法得財產上不法之利益或使第三人得之者，亦同。